臺灣板橋地方法院民事判決　九十一年度訴字第一四○九號
　　原　　　告　丙○○
　　被　　　告　甲○○
　　被　　　告　乙○○○
右當事人間撤銷贈與事件，本院判決如左：
    主    文
被告就坐落台北縣三峽鎮○○○段打鐵坑小段八六之六地號土地所有權全部及同段三
七二建號建物所有權全部（門牌號碼台北縣三峽鎮白雞二五號）所為之贈與行為及所
有權移轉行為應予撤銷。
被告乙○○○應將前項土地及建物於民國九十年六月五日經台北縣三重地政事務所所
為之所有權移轉登記予以塗銷。
訴訟費用由被告負擔。
    事    實
甲、原告方面：
  一、聲明：如主文所示。
  二、陳述：因訴外人王錦松向原告借款尚欠新台幣（下同）二百萬元未清償，原告
      得知王錦松之父即被告甲○○有土地，即要求王錦松提供其父即被告甲○○所
      簽發之本票為擔保，嗣王錦松交付被告甲○○為發票人、發票日八十五年十二
      月十四日、到期日八十八年十二月十三日之二百萬元本票為擔保，被告甲○○
      並簽發彰化銀行三峽分行0000000000帳戶支票數紙，代王錦松給付
      部分利息。嗣該二百萬元之本票到期後，王錦松仍未清償借款，原告於九十年
      四月十一日向本院聲請本票裁定，經本院九十年度票字第二九八○號裁定准許
      對被告甲○○強制執行，詎被告甲○○於九十年六月五日將其名下所有坐落台
      北縣三峽鎮○○○段打鐵坑小段八六之六地號土地所有權全部及同段三七二建
      號建物所有權全部（門牌號碼台北縣三峽鎮白雞二五號），以贈與為登記原因
      ，移轉所有權予被告乙○○○。查被告甲○○名下除系爭不動產之外，雖仍保
      有土地二筆（三峽鎮○○段白雞小段六四之十五、六四之五七三地號）及房屋
      一棟（門牌號碼三峽鎮白雞四二之一號），惟上開土地已為他人共同設定第一
      順位最高限額抵押權五百八十萬元及第二順位二百九十萬元及第三順位二百五
      十萬元，又上開房屋現值為十三萬零五百元，亦無交易價值，是被告甲○○並
      無資力足以清償本件債務，被告甲○○將主文所示之不動產贈與被告乙○○○
      ，顯有害原告之債權，為此訴請撤銷該贈與行為及移轉行為，並命被告乙○○
      ○塗銷所有權移轉登記。
乙、被告方面：
    被告等未於最後言詞辯論期日到庭，據其以前所為之聲明及陳述為：
  一、聲明：原告之訴駁回。
  二、陳述：原告所執之前揭本票，筆跡非甲○○所寫，發票人之印章雖為真正，但
      非被告甲○○所蓋，被告甲○○與原告並不認識，從未向原告借款，亦未簽發
      票據交予原告，原告對被告甲○○並無借款債權，其提起本件撤銷訴訟，為無
      理由。且被告甲○○將系爭不動產二分之一之權利分別贈與訴外人王錦松及被
      告乙○○○，再由乙○○○以一百八十二萬元向訴外人王錦松購得其二分之一
      之權利，俟清償價金後，始辦妥所有權移轉登記，是系爭不動產之所有權名義
      上雖係由被告甲○○以贈與為原因移轉登記予被告乙○○○，然實質上，系爭
      不動產二分之一之權利係經由被告乙○○○支付相當之對價而取得，並非無償
      取得，此顯與民法第二百四十四條第一項所規定之無償行為不符，是原告不得
      依該法條主張行使撤銷權。
    理    由
一、本件被告等經合法通知，未於言詞辯論期日到場，均核無民事訴訟法第三百八十
    六條所列各款情形，爰依原告之聲請，由其一造辯論而為判決。
二、本件原告所主張：被告甲○○於九十年六月五日將其名下所有坐落台北縣三峽鎮
    ○○○段打鐵坑小段八六之六地號土地所有權全部及同段三七二建號建物所有權
    全部（門牌號碼台北縣三峽鎮白雞二五號），以贈與為登記原因，移轉所有權予
    被告乙○○○等情，業據原告提出之土地及建物登記謄本為證，且為被告所不爭
    執，自可信為真實。
三、按債務人所為之無償行為，有害及債權者，債權人得聲請法院撤銷之，民法第二
    百四十四條第一項定有明文。債權人依第一項或第二項之規定聲請法院撤銷時，
    得並聲請命受益人回復原狀，同條第四項亦有規定。本件原告主張：因訴外人王
    錦松向原告借款有二百萬元尚未清償，原告得知王錦松之父即被告甲○○有土地
    ，即要求王錦松提供其父即被告甲○○所簽發之本票為擔保，嗣王錦松交付被告
    甲○○為發票人、發票日八十五年十二月十四日、到期日八十八年十二月十三日
    之二百萬元本票為擔保，該本票到期後，王錦松仍未清償借款，原告於九十年四
    月十一日向本院聲請本票裁定，經本院九十年度票字第二九八○號裁定准許對被
    告甲○○強制執行等情，業據原告提出本票、本院九十年度票字第二九八○號民
    事裁定及確定證明書為證，被告甲○○雖辯稱：原告所執之前揭本票，筆跡非甲
    ○○所寫，發票人之印章雖為真正，但非被告甲○○所蓋，原告對被告甲○○並
    無借款債權，其提起本件撤銷訴訟，為無理由等語，惟按當事人主張有利於己之
    事實，就其事實有舉證之責任，又私人之印章，由自己使用為常態，被人盜用為
    變態，主張變態事實之當事人，自應就此印章被盜用之事實負舉證之責任，被告
    甲○○雖舉王錦松為證，惟據王錦松到庭證稱：甲○○之印章係由甲○○交予伊
    在系爭支票上蓋印，發票日、日期、地址及金額都係伊在自己家裏寫的，．．．
    ，甲○○有同意伊開這張票等語（九十一年十月三十一日言詞辯論筆錄），自不
    足以資為有利於被告之證據，除此之外，被告甲○○未再舉證，且衡情系爭本票
    金額為二百萬元，並非小數目，倘系爭本票係偽造，被告甲○○豈有於接到本票
    裁定後抗告或提起確認本票係偽造之訴，是被告甲○○辯稱系爭本票係偽造云云
    ，尚難採信，被告甲○○應負發票人之責任，原告取得系爭本票，對被告甲○○
    主張行使票據權利，自屬有據。被告另辯稱：被告甲○○將系爭不動產二分之一
    之權利分別贈與訴外人王錦松及被告乙○○○，再由乙○○○以一百八十二萬元
    向訴外人王錦松購得其二分之一之權利，俟清償價金後，始辦妥所有權移轉登記
    ，是系爭不動產之所有權名義上雖係由被告甲○○以贈與為原因移轉登記予被告
    乙○○○，然實質上，系爭不動產二分之一之權利係經由被告乙○○○支付相當
    之對價而取得，並非無償取得，此顯與民法第二百四十四條第一項所規定之無償
    行為不符，是原告不得依該法條主張行使撤銷權等語，並提出房地讓渡契約書、
    銀行存簿匯款記錄為證。惟查，縱認被告乙○○○與訴外人王錦松間成立權利買
    賣之事實為真，惟被告乙○○○與被告甲○○間並無有償契約存在，其自被告甲
    ○○取得系爭不動產之所有權，自屬無償取得，被告所辯為不可採。次查：被告
    甲○○名下現仍保有土地二筆（三峽鎮○○段白雞小段六四之十五、六四之五七
    三地號）及房屋一棟（門牌號碼三峽鎮白雞四二之一號），有財政部財稅資料中
    心函覆資料可循，惟上開二筆土地之公告現值均為每平方公尺六百五十元，土地
    面積依序為九三六一平方公尺、四七五平方公尺，是二筆土地之公告現值共為六
    百三十九萬三千四百元，已為他人共同設定第一順位最高限額抵押權五百八十萬
    元及第二順位二百九十萬元及第三順位二百五十萬元，有土地登記簿謄本可稽，
    又查門牌號碼三峽鎮白雞四二之一號房屋，房屋現值為十三萬零五百元，有財政
    部財稅資料中心函覆資料可稽，是被告甲○○之其他財產不足清償本件債務，是
    被告甲○○將系爭不動產移轉登記予被告乙○○○，自有使原告之債權陷於不能
    滿足之狀態，是原告主張被告甲○○將系爭土地及建物無償贈與被告乙○○○之
    行為，有害及債權一節，自為可採。從而，原告自知有撤銷原因時起一年之除斥
    期間內，依民法第二百四十四條之規定，訴請撤銷被告間就系爭不動產所為之無
    償贈與行為及所有權移轉行為，並命被告乙○○○塗銷所有權移轉登記，洵屬有
    據，應予准許。
四、因本案事證已臻明確，兩造其餘主張陳述及所提之證據，均毋庸再予審酌，附此
    敘明。
五、據上論結，本件原告之訴為有理由，依民事訴訟法第三百八十五條第一項前段、
    第七十八條、第八十五條第一項前段，判決如主文。
中　　　華　　　民　　　國　　九十一　　年　　 十一　　 月　　二十八　　日
                                臺灣板橋地方法院民事第三庭
~B法　官　陳映如
右正本證明與原本無異。
如不服本判決，應於判決送達後廿日內，向本院提出上訴狀。
中　　　華　　　民　　　國　　九十一　　年　　 十一　　 月　　二十八　　日
~B書記官　高玉彬
